臺灣桃園地方法院刑事判決
111年度重訴字第13號
公  訴  人  臺灣桃園地方檢察署檢察官
被      告  黃柏翔



選任辯護人  蘇千晃律師(法扶律師)          
被      告  廖大瑋


選任辯護人  趙連泰律師
            趙建和律師
上列被告因毒品危害防制條例案件，經檢察官提起公訴（110年
度偵字第38863號、111年度偵字第5922號），本院判決如下：
    主  文
丙○○共同運輸第三級毒品，處有期徒刑陸年。扣案如附表一編號
一及附表二編號二所示之物均沒收；扣案如附表二編號一所示之
毒品均沒收銷燬。
丁○○共同運輸第三級毒品，處有期徒刑捌年。扣案如附表一編號
三及附表二編號二所示之物均沒收；扣案如附表二編號一所示之
毒品均沒收銷燬。
    事  實
一、丙○○於民國109年3月間，受真實身分不詳綽號「超哥」之成
    年男子之委託，負責在臺灣安排收件人，收取自國外輸入夾
    藏愷他命之包裹。丙○○於同年3、4月間之某日與友人乙○○（
    所犯共同運輸第三級毒品之案件，業經臺灣高等法院以111
    年度上訴字第67號判決）聯繫並告知上情，且表示事成後可
    獲得新臺幣（下同）10萬元之報酬。乙○○再邀其友人丁○○加
    入擔任收件人，負責收取包裹，並約定事成後丁○○可獲得7
    萬元報酬。丙○○及丁○○主觀上均不知悉運輸之毒品為海洛因
    ，誤認係愷他命，而與乙○○及綽號「超哥」之成年男子，共
    同基於運輸第三級毒品及私運管制物品進口之犯意聯絡，由
    丁○○擔任包裹之收件人，並以其位在新北市樹林區之住處作
    為收件地址，乙○○則以自己所持用之門號作為收件聯絡電話
    。乙○○將收件人資料告知丙○○後，再由丙○○轉達「超哥」。
    丙○○並持附表一編號1所示之手機，丁○○則持附表一編號3所
    示之手機作為彼此聯繫之用。嗣於109年7月16日，「超哥」
    以附表二編號2所示之物品，夾藏附表二編號1所示之海洛因
    ，透過不知情航空貨運業者自馬來西亞起運，於同日運抵我
    國桃園機場而進口，經財政部關務署臺北關人員查驗後，發
    現上開包裹夾藏毒品。
二、案經臺灣桃園地方檢察署檢察官自動檢舉暨法務部調查局桃
    園市調查處移送臺灣桃園地方檢察署檢察官偵查起訴。
    理  由
壹、證據能力部分：
    本判決援引之供述及非供述證據（就被告丁○○部分，未引用
    被告丙○○及證人乙○○於審判外之陳述），均係依法定方式取
    得，並經本院於審理期日踐行合法之調查，被告丙○○、丁○○
    及各自之辯護人迄本院言詞辯論終結前，均未爭執其證據能
    力，得採為判決之基礎。
貳、實體部分：
一、被告丙○○部分：
　㈠上開犯罪事實，業據被告丙○○於偵查及本院審理時坦承不諱
    ，核與證人乙○○於本院審理時之證述相符（見本院卷第193-
    199頁），並有財政部關務署臺北關109年7月16日北機移核
    字第1090101549號函暨所附扣押貨物收據及搜索筆錄、聯邦
    快遞公司派件明細、商業發票、法務部調查局桃園市調查處
    蒐證暨查獲毒品照片及財政部關務署臺北關111年4月7日北
    普機字第1111016609號函在卷可稽（見偵38863卷第25-31頁
    、偵11823卷第125-130頁，本院卷第87頁）。又扣案毒品經
    鑑定後含有海洛因成分（詳如附表二編號1備註欄），有法
    務部調查局濫用藥物實驗室鑑定書附卷可參（見偵38863卷
    第33頁）。足認被告丙○○之自白有相當之證據相佐，且與事
    實相符，應堪信為真實。
　㈡被告丙○○就運輸毒品內容之主觀認知：
　⒈被告丙○○於偵查及本院審理時均供稱：當初「超哥」跟我說
    包裹是大約2、3公斤重之愷他命等語（見偵38863卷第15頁
    、第189頁，本院卷第100頁、第247頁）。證人乙○○於調查
    局詢問時供稱：丙○○於109年3、4月間約我在臺北市環南市
    場附近碰面，告訴我有賺錢的機會，就是從國外寄愷他命來
    臺，我只要幫忙收貨即可獲得10萬元，我說我可以幫忙找人
    ；我後來找丁○○收貨等語（見偵38863卷第66頁、第71頁）
    ，於偵訊時證稱：丙○○跟我說是愷他命，我也有跟丁○○說是
    愷他命等語（見偵38863卷第227頁），於本院審理時證稱：
    丙○○找我代收包裹時，他告訴我包裹裡是愷他命，沒提到有
    其他物品，我也有明確告知丁○○包裹裡是愷他命等語（見本
    院卷第185頁、第187頁、第197頁、第200頁）。證人乙○○於
    偵查及本院審理中，均證稱被告丙○○向其表示包裹內為愷他
    命。
　⒉此外，卷內又無積極證據顯示被告丙○○明知或可預見本案輸
    入之包裹內夾藏海洛因，尚難僅因嗣後海關人員在包裹內查
    獲海洛因，即逕為不利於被告丙○○之認定。從而，依被告丙○○及證人乙○○前開所述，應認被告丙○○係基於運輸（私運）
    愷他命之犯意，而為本案犯行。
　㈢被告丙○○主觀認知與客觀行為結果不一致之評價：
　⒈按犯罪之故意以有認識為前提，並因行為人主觀心態之不同
    ，而區分為確定故意與不確定故意，惟主觀上對於該當於犯
    罪構成要件之事實，均應有正確之認識（故意犯之主、客觀
    對應原則）。若行為人對於同一犯罪類型之構成要件事實均
    有認識，僅就犯罪客體之主觀認識與客觀事實產生差異，惟
    該不同犯罪客體於法律評價上具有法益同一性時，即屬學理
    上所稱「等價客體錯誤」，並不影響犯罪故意之認定。若立
    法者對於等價客體進一步區分類型而有刑責輕重之別，雖不
    影響犯罪之故意，然而為兼顧行為人主觀惡性之適當評價以
    及客觀上法秩序危害之可非難性，應於行為人主觀上認知與
    客觀事實重合對應之範圍適用法律。易言之，在法益評價同
    一之等價客體間，若行為人主觀上認知之犯罪客體該當於較
    重之罪名，惟實際犯罪客體係該當於較輕之罪名時，因缺乏
    客觀上較重之可非難性，應從其所犯而論以較輕之罪名；若
    行為人主觀上認知之犯罪客體該當於較輕之罪名，惟實際上
    犯罪客體係該當於較重之罪名時，因缺乏主觀上較重之惡性
    ，應從其所知而論以較輕之罪名。此即「所知重於所犯，從
    其所犯；所犯重於所知，從其所知」之法理。
　⒉本案輸入之包裹內經查獲海洛因，惟被告丙○○主觀上是基於
    運輸愷他命之犯意而為本案犯行，業已認定如前。毒品危害
    防制條例所規範之客體為毒品，運輸毒品罪之立法目的在遏
    止毒品大幅流通及氾濫，而海洛因及愷他命之運輸均為法律
    所禁止，故兩者在本質上屬於法益等價之客體，僅是立法者
    依其成癮性及危害性之差異而設有輕重不同之處罰。被告丙○○主觀上認知之毒品為刑責較輕之愷他命，惟實際上運輸之
    毒品係刑責較重之海洛因，依前開法理，應從其所知而以運
    輸愷他命論斷。
　㈣綜上所述，被告丙○○共同運輸及私運毒品進口之犯行，堪以
    認定。
二、被告丁○○部分：
　㈠被告丁○○於本院審理中，雖承認以7萬元之報酬受乙○○委託，
    擔任本案包裹之收件人，惟否認有運輸毒品及私運管制物品
    進口之犯行，辯稱：我不知道包裹裡面夾藏毒品等語。
　㈡經查：
　⒈被告丁○○於109年3、4月間，經乙○○告知代收包裹可獲得7萬
    元之報酬後，即允為擔任收件人，以其位在新北市樹林區之
    住處作為收件地址，負責領取本案自國外輸入之包裹，並由
    乙○○交付如附表一編號3所示之手機作為本案聯繫使用之工
    作機，此為被告丁○○所承認，並有證人乙○○於本院審理中之
    證述可佐（見本院卷第191-198頁），堪以認定。
　⒉嗣於109年7月16日，如附表二編號2所示之物，夾藏如附表二
    編號1所示之毒品，以被告丁○○改名前原名「廖璿茗」之英
    譯為收件人，並以其住處為收件地址，自馬來西亞起運，於
    同日運抵我國桃園機場，經財政部關務署臺北關人員查驗後
    ，發現上開包裹夾藏海洛因。此為被告丁○○所承認，並有財
    政部關務署臺北關109年7月16日北機移核字第1090101549號
    函暨所附扣押貨物收據及搜索筆錄、聯邦快遞公司派件明細
    、商業發票、法務部調查局濫用藥物實驗室鑑定書、法務部
    調查局桃園市調查處蒐證暨查獲毒品照片、財政部關務署臺
    北關111年4月7日北普機字第1111016609號函在卷可稽（見
    偵38863卷第25-31頁、第33頁、偵11823卷第125-130頁，本
    院卷第87頁）。
　⒊綜上，堪認被告丁○○受乙○○邀約，允以7萬元之代價，以自己
    名義擔任收件人，代為收取本案自境外輸入之包裹。嗣包裹
    輸入後，經海關查獲其內夾藏海洛因。
　㈢被告丁○○雖辯稱：我有向乙○○詢問包裹裡面是什麼，乙○○卻
    沒有告知，我有懷疑包裹裡面是不法的違禁物品，但我如果
    知道是毒品就不會答應收貨等語。惟查：
　⒈依被告丁○○於本院審理時供稱：代收包裹就可以拿7萬元，我
    有覺得奇怪，我詢問乙○○包裹裡面是什麼，他沒有回答，我
    有想過是違禁品；我沒有做任何查證確認包裹裡不是毒品，
    當時急需用錢，所以我還是決定收包裹等語（見本院卷第24
    2頁、247-249頁），可見被告丁○○已預見包裹內可能夾藏違
    禁品，且未經查證確認可排除毒品，即因急需用錢而接受乙○○之邀約。被告丁○○另辯稱：我以為包裹裡面是槍枝零件，
    因為乙○○有槍砲前科等語。惟被告丁○○既稱乙○○並未告知包
    裹內容，其亦未再做其他查證或確認，則其所辯包裹內為槍
    枝零件等情，係出於一己臆測。依被告丁○○主觀上認識之內
    容及客觀上行為，顯係無暇顧及包裹之內容物，不論實際內
    容為何，均同意收貨。故其辯稱：我如果知道是毒品就不會
    答應收貨等語，為事過境遷後之卸責之詞，難以採信。
　⒉況且，證人乙○○於本院審理時證稱：丙○○找我代收包裹時，
    他告訴我包裹裡是愷他命，我說我沒辦法，丙○○就請我找人
    ，我就找了丁○○，我有跟丁○○說包裹裡面是愷他命，也有告
    知報酬，他覺得OK我們才會再碰面；我買了2支手機，1支給
    丁○○，1支我留著，都是做為本案收包裹聯絡用；丁○○把收
    件人資料傳給我，我就直接傳給丙○○；丙○○答應事成後會給
    10萬元報酬，我當時跟丁○○講會給他5萬元至7萬元，我印象
    是說7萬元，我自己則抽一點報酬；我跟丁○○說要收的東西
    是愷他命，他沒有任何反應，也沒有提出質疑或討價還價等
    語（本院卷第185-187頁、第191-196頁、第199頁）。依證
    人乙○○所述，其找被告丁○○擔任本案包裹收件人時，已明確
    告知包裹內容物為愷他命。
　⒊又本案係自國外運輸毒品入境，非尋常毒品犯罪人士可輕易
    執行，包裝、寄送、聯繫及收貨過程之每一環節，均須由可
    資信賴之人負責始能順利完成輸入之犯罪計畫。乙○○引薦被
    告丁○○擔任本案包裹之收件人，被告丁○○可否順利收貨，乃
    遂行犯罪計畫之最後關鍵，其成敗責任重大，事前應會確認
    被告丁○○對此事之態度及可資信賴之程度。故乙○○證稱：我
    找丁○○時已告知收貨內容及報酬，他覺得OK，我們才會再碰
    面等語，應屬合於常理而可信。
　⒋從而，應認被告丁○○已經丙○○告知包裹之內容物為愷他命，
    仍同意擔任收件人，其所辯不知情等語，不足採信。
　㈣綜上所述，被告丁○○主觀上認知包裹內夾藏愷他命，為獲得7
    萬元之報酬，仍同意擔任收件人並提供自己之住處作為收件
    地點等情，堪以認定。被告丁○○主觀上認知之毒品為刑責較
    輕之愷他命，惟實際上運輸之毒品係刑責較重之海洛因，依
    前開法理，應從其所知而以運輸愷他命論斷。
　㈤從而，被告丁○○共同運輸及私運毒品進口之犯行，堪以認定
    。
三、被告丙○○、丁○○與乙○○及綽號「超哥」之男子共同參與本案
    運輸（輸入）愷他命之犯行。卷內並無事證顯示「超哥」為
    兒童或少年，基於有疑唯利於被告之法理，應認「超哥」為
    成年人。從而，本案事證明確，被告2人之犯行均堪以認定
    ，應依法論罪科刑。
四、論罪科刑：
  ㈠法律修正之說明：
    毒品危害防制條例第4條第3項、第17條第2項於109年1月15
    日修正公布，於同年7月15日生效施行。本案被告2人於前揭
    法律修正施行前參與本案運輸犯行，其運輸行為於109年7月
    16日始因海關查獲而終了，故其運輸之犯罪行為自法律修正
    前，繼續至法律修正施行後，即無刑法第2條第1項所稱行為
    後法律變更之問題，應逕行適用修正後之規定。
  ㈡法律適用之說明：
　　愷他命為毒品危害防制條例所列管之第三級毒品，而毒品危
    害防制條例所列管之毒品，均為懲治走私條例授權行政院公
    告之管制進出口物品。而運輸行為之既遂、未遂，係以是否
    起運離開現場為準，如已起運離開現場，即屬犯罪既遂。其
    後續運輸過程，則屬犯罪行為之繼續。本案夾藏毒品之包裹
    ，已自馬來西亞起運並運抵我國桃園國際機場而進口，其運
    輸毒品及私運管制物品進口之行為均已既遂。
　㈢罪名：
　⒈核被告丙○○及丁○○所為，均係犯毒品危害防制條例第4條第3
    項之運輸第三級毒品罪及懲治走私條例第2條第1項之私運管
    制物品進口罪。
　⒉公訴意旨認被告2人均係犯毒品危害防制條例第4條第1項之運
    輸第一級毒品罪，惟被告2人均是以運輸愷他命之犯意而為
    本案犯行，應僅就其所知範圍負其罪責，論以運輸第三級毒
    品罪，此已認定及說明如前，公訴意旨容有誤會。惟本院與
    公訴意旨所認犯罪之基礎社會事實同一，並經本院告知罪名
    （見本院卷第246頁），無礙於檢察官、被告2人及辯護人之
    攻擊、防禦及辯護權之行使，故依法變更起訴法條。
　㈣犯罪關係：
　　被告丙○○、丁○○與乙○○及綽號「超哥」之成年男子，就本案
    犯行有犯意聯絡及行為分擔，均應論以共同正犯。其等利用
    不知情之航空貨運公司遂行本案犯罪，為間接正犯。
　㈤罪數：
　　被告2人以一運輸行為同時觸犯運輸第三級毒品罪及私運管
    制物品進口罪，為想像競合犯，均應依刑法第55條之規定，
    從一重之運輸第三級毒品罪處斷。
　㈥刑之減輕
　⒈被告丙○○就所犯運輸第三級毒品罪，於偵查及本院審理時均
    自白犯行，依毒品危害防制條例第17條第2項規定，減輕其
    刑。
　⒉被告丁○○之辯護人雖具狀請求依刑法第59條規定，為被告丁○○酌減其刑。惟刑法第59條規定，犯罪之情狀顯可憫恕，認
    科以最低度刑仍嫌過重者，得酌量減輕其刑。必於犯罪之情
    狀，在客觀上足以引起一般同情，認為即予宣告法定低度刑
    期，猶嫌過重者，始有其適用。查愷他命列為第三級毒品，
    對施用者之身體健康戕害甚深，被告丁○○為謀一己之私利，
    竟允為參與運輸第三級毒品，負責收取夾藏毒品之包裹，使
    毒品運輸入境，且嗣後實際輸入之毒品為海洛因，其純質淨
    重高達2,063公克，數量甚大，幸而及時查獲始未流入市面
    。應認被告丁○○所為，於社會法益侵害程度甚深，亦難認其
    犯罪之原因或客觀情狀，有何堪以憫恕之不得已事由，故其
    請求依刑法第59條酌減其刑，為無理由。
　㈦科刑
　　審酌被告丙○○受「超哥」之委託安排接貨事宜，就毒品輸入
    我國後之犯罪階段居於重要地位，被告丁○○為圖一己利益，
    同意擔任收件人，負責領取毒品包裹。其2人雖均無運輸海
    洛因之犯意，惟行為之結果，仍使本案夾藏大量海洛因之包
    裹輸入我國，助長毒品之流通及氾濫，所生危害非輕，實應
    嚴懲。兼衡被告丙○○犯後坦承犯行，態度尚可，被告丁○○於
    整起運輸過程中，係扮演聽從他人指示之角色，非處於主導
    地位。綜合被告2人各自犯罪之動機、目的、手段、所生損
    害、犯後態度、素行、智識能力及生活狀況等一切情狀，分
    別量處如主文所示之刑。
五、沒收
　㈠查獲之第一級、第二級毒品及專供製造或施用第一級、第二
    級毒品之器具，不問屬於犯罪行為人與否，均沒收銷燬之，
    毒品危害防制條例第18條第1項前段定有明文。沒收物之執
    行完畢與沒收物之不存在，並非一事，因犯罪依法必須沒收
    之物，雖已於共犯中之一人確定判決諭知沒收，除已滅失而
    不存在者外，對於其他共犯之判決，仍應宣告沒收（最高法
    院94年度台上字第1017號判決、96年度台上字第1173號判決
    同此見解）。本案查獲如附表二編號1所示之海洛因，為第
    一級毒品，應連同難以將袋內毒品完全析離之包裝袋一併宣
    告沒收銷燬。至取樣鑑驗用罄之海洛因，既已滅失，無庸為
    沒收銷燬之宣告。
　㈡犯毒品危害防制條例第4條至第9條、第12條、第13條或第14
    條第1項、第2項之罪者，其供犯罪所用之物，不問屬於犯罪
    行為人與否，均沒收之，同條例第19條第1項定有明文。經
    查：
　⒈扣案如附表一編號1、3所示之物，分別為被告丙○○及丁○○所
    有，供本案運毒過程彼此聯繫所用，此為被告2人所承認（
    見本院卷第102-103頁、第226-227頁），為本案供運輸毒品
    犯罪所用之物，應依前開規定沒收。
　⒉扣案如附表二編號2所示之物，係夾藏扣案海洛因而運輸抵臺
    所用，為本案供運輸毒品犯罪所用之物，應依前開規定沒收
    。
　⒊扣案如附表一編號2所示之物為被告丁○○所有，其供稱係私人
    所使用（見本院卷第103頁、第227頁），卷內亦無事證證明
    與本案犯行有關，故不予宣告沒收。
　㈢犯罪所得，屬於犯罪行為人者，沒收之，刑法第38條之1第1
    項前段定有明文。其沒收範圍，應以實際已獲得之財產或利
    益為限。被告丙○○、丁○○為本案運輸毒品犯行，雖可預期於
    犯罪計畫完成後領取報酬，惟尚未領取即遭查獲，無事證顯
    示實際獲有報酬或其他利益，故無應沒收之犯罪所得。
據上論斷，應依刑事訴訟法第299條第1項前段、第300條，毒品
危害防制條例第4條第3項、第17條第2項、第18條第1項前段、第
19條第1項，懲治走私條例第2條第1項，刑法第11條、第28條、
第55條，判決如主文。
本案經檢察官甲○○提起公訴，檢察官周彤芬到庭執行職務。
中　　華　　民　　國　 111　　年　　 7　　月　　5　　日
　　　　　　　　　刑事第四庭　審判長法　官　黃柏嘉
　　　　　　　　　
　　　　　　　　　　　　　　　　　　法　官　陳韋如
　　　　　　　　　　　　　　　　　　
　　　　　　　　　　　　　　　　　　法　官　涂偉俊
以上正本證明與原本無異。
如不服本判決應於收受判決後20日內向本院提出上訴書狀，並應
敘述具體理由。其未敘述上訴理由者，應於上訴期間屆滿後20日
內向本院補提理由書(均須按他造當事人之人數附繕本)「切勿逕
送上級法院」。 

　　　　　　　　　　　　　　　     書記官　余玫萱　　　　　　　　　　　　　　　　　　
中　　華　　民　　國　　111 　年　　7 　　月　　5 　　日



附錄所犯法條：
毒品危害防制條例第4條第3項
製造、運輸、販賣第三級毒品者，處7年以上有期徒刑，得併科
新臺幣1千萬元以下罰金。
懲治走私條例第2條第1項
私運管制物品進口、出口者，處7年以下有期徒刑，得併科新臺
幣3百萬元以下罰金。
附表一：
編號 物品 數量 備註 所有人 1 IPHONE手機 （含SIM卡1張） 1支  IMEI：0000000000000000 門號：0000-000000 丙○○ 2 OPPO手機 （含SIM卡1張） 1支  IMEI：0000000000000000 門號：0000-000000 丁○○ 3 IPHONE手機 （無SIM卡） 1支 IMEI：0000000000000000 丁○○ 
附表二（另案扣押）：
編號 物品 備註 1 海洛因3包 （含包裝袋） ⑴驗前總淨重2,510.95公克，驗餘總淨重2,510.61公克，空包裝總重45.21公克。 ⑵純度82.16％，純質淨重共2,063公克。 2 相框1箱及1個 用以夾藏海洛因之物品  瓦楞板2包